臺灣高等法院臺中分院刑事判決　　　 100年度上易字第1304號
上　訴　人
即　被　告　黃晴明
上列上訴人因詐欺等案件，不服臺灣臺中地方法院100年度易字
第568號，中華民國100年7月8日第一審判決（起訴案號：臺灣
臺中地方法院檢察署99年度偵字第24675號），提起上訴，本院
判決如下：
    主  文
上訴駁回。
    事  實
一、黃晴明前於民國九十八年十月間，甫因犯詐欺取財罪，經臺
    灣板橋地方法院以九十九年度簡字第七五九三號判決判處拘
    役三十日確定，並於一００年五月十七日易科罰金執行完畢
    （未構成累犯），猶不知悔改，因經濟拮据缺錢花用，竟基
    意圖為自己不法之所有之單一詐欺取財之犯意，先於民國九
    十九年二月十四日凌晨三時許，在臺中市○區○○○路七六
    ０號全家便利商店內，向在該處上大夜班之陳永彰謊稱：有
    法拍屋參與分配金的好處，只要拿新臺幣（下同）一千元，
    就會分到四千元等語，致使陳永彰陷於錯誤，當下即交付五
    千元予黃晴明，並約定同年三月十五日法拍屋拍賣後，陳永
    彰可以分得二萬元。復於同年二月二十日凌晨五時許，在上
    開地點，又接續承前開同一詐欺犯意，續向陳永彰謊稱：四
    月份時，又有法拍屋，是否願意再次參與分配等語，致使陳
    永彰陷於錯誤，再交付五千元予黃晴明，總計陳永彰共交付
    一萬元予黃晴明。嗣因黃晴明面對陳永彰之詢問，以各種理
    由搪塞，最後即避不見面，陳永彰始知受騙。
二、黃晴明於九十九年六月一日，與黃嘉玲訂立房屋租賃契約，
    向黃嘉玲承租其所有位於臺中市○○區○○里○○路○段三
    六八號（起訴書誤載為三九八號）三樓之十之房屋，雙方約
    定每月租金九千元。嗣於同年九月十六日中午十二時許，黃
    嘉玲因黃晴明積欠八、九月份之房租共一萬八千元遲未交付
    ，乃邀當初承辦租屋之房屋仲介人員羅豔共同前往拜訪黃晴
    明。黃晴明開門讓黃嘉玲進入後，雙方一言不合，黃晴明即
    要求黃嘉玲離開該屋，惟黃嘉玲因未達其要求之目的，於聽
    到黃晴明退去之要求後拒不離去（黃嘉玲所涉妨害居住自由
    部分，業經黃晴明撤回告訴，由原審另為公訴不受理判決）
    ，黃晴明即用雙手欲將黃嘉玲推出門外，黃嘉玲仍抗拒離開
    ，雙方進而發生肢體拉扯，黃晴明竟基於傷害之犯意，以身
    為男人之體型、體力上之優勢，大力推拉黃嘉玲，並出手毆
    打黃嘉玲臉部及身體，致黃嘉玲碰撞桌上屬於黃晴明所有之
    馬克杯、筆記型電腦等物，該等物品因而掉落地上，造成馬
    克杯破裂、筆記型電腦螢幕破裂（黃嘉玲所涉強制、毀損部
    分另經檢察官為不起訴處分）。黃晴明復將黃嘉玲摔倒並壓
    制在地，致黃嘉玲受有右額11公分紅腫、鼻樑0.10.2公
    分擦傷、右前胸30.2公分瘀傷、左肘1.51.5公分擦傷、
    左前臂40.2公分擦傷、90.2公分擦傷及其他多處挫擦傷
    、右上臂100.5公分瘀傷、右前臂30.3公分瘀傷、0.5
    0.5公分瘀傷、0.50.5公分瘀傷、右手40.2公分瘀傷、
    左小腿10.1公分、20.1公分挫擦傷，左側外踝20.1公
    分擦傷等傷害，經羅豔以對講機通知大樓管理員後，發現黃
    嘉玲遭黃晴明壓制在地，即將黃晴明拉開，扶起黃嘉玲後始
    行離去。
三、案經陳永彰訴由臺中市警察局（現改制為臺中市政府警察局
    ）第三分局報告及黃嘉玲訴由臺灣臺中地方法院檢察署檢察
    官偵查起訴。
    理  由
壹、證據能力方面：
    按被告以外之人（包括證人、鑑定人、告訴人、被害人及共
    同被告等）於審判外之陳述雖不符刑事訴訟法第一百五十九
    條之一至之四等四條之規定，而經當事人於審判程序同意作
    為證據，法院審酌該言詞陳述或書面陳述作成時之情況，認
    為適當者，亦得為證據；當事人、代理人或辯護人於法院調
    查證據時，知有刑事訴訟法第一百五十九條第一項不得為證
    據之情形，而未於言詞辯論終結前聲明異議者，視為有前項
    之同意，同法第一百五十九條之五定有明文。立法意旨在於
    傳聞證據未經當事人之反對詰問予以核實，原則上先予排除
    。惟若當事人已放棄反對詰問權，於審判程序中表明同意該
    等傳聞證據可作為證據；或於言詞辯論終結前未聲明異議，
    基於尊重當事人對傳聞證據之處分權，及證據資料愈豐富，
    愈有助於真實發見之理念，且強化言詞辯論主義，使訴訟程
    序得以順暢進行，上開傳聞證據亦均具有證據能力。查本件
    以下引用之被告以外之人於審判外之言詞或書面陳述，檢察
    官及被告於本院審理時，並未就有何於刑事訴訟法第一百五
    十九條第一項不得為證據之情形於本院言詞辯論終結前聲明
    異議，且有關上開證據資料亦經本院於審理期日逐一提示、
    朗讀，並告以要旨，本院復審酌相關證人證述筆錄製成、文
    書卷證資料取得，並無證據顯示有何違背程序規定情事，依
    據上述之說明，均應具有證據能力。
貳、實體方面：
一、訊據被告黃晴明固不否認於前揭時地，以參與法拍屋拍賣等
    語，二次向告訴人陳永彰各取得五千元共計一萬元，及將告
    訴人黃嘉玲摔倒並壓制在地等情，然矢口否認有何詐欺取財
    暨傷害等犯行，辯稱：伊並無對告訴人陳永彰詐欺取財之犯
    意，另告訴人黃嘉玲因侵入其住處後，隨即毀損其所有之馬
    克杯及筆記型電腦，伊基於正當防衛，才對黃嘉玲為防衛之
    攻擊云云。經查：
（一）上揭詐欺取財（即犯罪事實欄一）之事實，業據證人即告
      訴人陳永彰於警詢中指訴綦詳，並證稱：當時伊在全家便
      利商店工作上大夜班，被告常來店裡打電腦而認識，再二
      月十四日凌晨三時許，被告跟伊說有法拍屋參與分配的好
      處，問伊要不要參與，只要拿一千元就會分到四千元，於
      是伊就拿五千元給被告，約定三月十五日法拍屋拍賣後可
      分得二萬元，後來又在二月二十日凌晨五時許，在全家便
      利商店內，被告稱四月份又有法拍屋，問伊要不要參與，
      伊當場又拿五千元給被告，後於三月十六日被告稱法拍屋
      已拍賣，會把分配金匯到伊帳戶，然三月十八日又稱法拍
      屋沒賣掉，所以錢不會匯到伊帳戶，三月十九日伊要求被
      告償還本金一萬元，被告稱沒錢，藉詞拖延，五月底被告
      不接電話，六月份被告手機停用，伊始覺受騙等語明確（
      見臺中市政府警察局第三分局刑案偵查卷第二頁），顯見
      被告與告訴人陳永彰間之金錢往來，並非借貸之民事糾紛
      ；而被告使用之0000000000號行動電話，於九
      十九年六月二十二日停用，停用前確曾與告訴人陳永彰使
      用之0000000000號行動電話聯繫，亦有行動電
      話查詢資料及通聯調閱查詢單附卷可稽（見臺中市政府警
      察局第三分局刑案偵查卷第八至十六頁）；而被告黃晴明
      復曾於原審準備程序及審理時對上開事實坦承不諱（見原
      審卷第十九、三二頁反面）。被告雖辯稱其並無詐欺取財
      之犯意云云，然觀被告前於九十九年十二月十四日檢察官
      偵查中供稱伊當時因周轉不過來，才以參與分配之名義向
      告訴人陳永彰拿錢，並供承其尚未開始從事法拍屋投資等
      語（見核交卷第八頁），且迄本院辯論終結前，被告始終
      未能提供其有參與法拍屋拍賣投資之相關資料以供核對，
      參以被告於向告訴人陳永彰取得現款後，即多所推託，甚
      而避不見面，堪認被告確有為自己不法所有之詐欺取財意
      圖，至為明確。
（二）上揭傷害（即犯罪事實欄二）之事實，業據證人即告訴人
      黃嘉玲於警詢時證述明確（見他字卷第二五至二八頁），
      並經證人羅豔於警詢及偵查中結證無誤（見他字卷第三七
      至三八、七七、七八、八十頁），並有不動產租賃契約書
      、告訴人黃嘉玲之澄清綜合醫院診斷證明書、存證信函、
      被告黃晴明欠繳租金便條紙三紙、現場照片六張、被告所
      簽發予告訴人黃嘉玲之本票四張等附卷可據（見他字卷第
      五二至五四、六四、六七、八四至八八頁，偵查卷第十五
      頁）。被告雖以前詞置辯，然為告訴人黃嘉玲所否認，且
      證人羅艷並於偵查中證稱：伊看到被告推告訴人黃嘉玲出
      去時，就以對講機找管理員協助，回過頭就看到黃嘉玲被
      推倒在地，被告壓在她身上，伊就趕快把被告拉開，然後
      就扶黃嘉玲起來，起來時看到黃嘉玲身上有傷、有出血，
      伊並未看到黃嘉玲有將磁杯或手提電腦往地上摔，伊講對
      講機時，他們二人互相推來推去，推的過程有一些東西掉
      下去等語（見他字卷第七八頁），復於本院審理中再次證
      稱伊並未看到告訴人黃嘉玲摔被告之手提電腦及杯子，伊
      並未看到黃嘉玲有摔被告之東西等語（見本院卷第五八頁
      ），是被告辯稱係因告訴人黃嘉玲毀損其所有之馬克杯及
      筆記型電腦，伊出於防衛之意始傷害黃嘉玲云云，自無可
      採。
（三）綜上所述，被告黃晴明詐欺取財及傷害之犯行事證明確，
      上揭犯行均洵堪認定，自應依法論科。
二、核被告黃晴明所為，分別係犯刑法第三百三十九條第一項之
    詐欺取財罪、同法第二百七十七條第一項之傷害罪。又按刑
    法上所謂接續犯，係指以單一行為，經數階段，持續侵害同
    一法益而言（最高法院七十年台上字第二八九八號判例意旨
    參照），亦即單獨可以成立犯罪之數行為，利用同一機會、
    在同一時間或地點，因之包括的評價認為一罪之情形。本件
    被告就犯罪事實一部分，係向告訴人陳永彰佯稱有法拍屋參
    與分配金之好處，致陳永彰誤信之同一情事，前後向告訴人
    陳永彰詐得款項，依上開說明，告訴人陳永彰先後二次交付
    財物之行為，自可包括評價認為一接續行為，應僅論以一詐
    欺取財罪，公訴意旨認應數罪併罰，容有誤會，附此敘明。
    被告所犯上開二罪間，犯意各別，行為態樣不同，應予分論
    併罰。
三、原審經審理結果，認被告罪證明確，適用刑法第三百三十九
    條第一項、第二百七十七條第一項、第五十一條第五款、第
    四十一條第一項前段，刑法施行法第一條之一第一項、第二
    項前段之規定，並說明告訴人陳永彰二次交付財物予被告，
    可包括評價為一接續行為，應僅論以一詐欺取財罪，復審酌
    被告前已有詐欺前科，此有臺灣高等法院被告前案紀錄表在
    卷足憑，素行不佳，其正值青年，且教育程度係大學畢業，
    此有其警訊筆錄在卷可按，竟不思循正當途徑獲取所需，僅
    因一時缺錢花用，假惑言詞，騙取他人財物，又多方虛偽藉
    詞，不願返還告訴人陳永彰款項；復因與告訴人黃嘉玲間之
    租金問題，發生言語爭執，而為上揭傷害行為之犯罪動機，
    並衡酌告訴人陳永彰遭詐騙之金額、告訴人黃嘉玲受傷之程
    度，及被告雖與告訴人黃嘉玲達成調解，有原審一００年度
    司中調字第四八三號調解程序筆錄在卷可憑（見原審卷第二
    五頁），惟迄未依調解條件履行（被告雖於原審一００年六
    月二十日審理時攜帶調解金額欲給付告訴人黃嘉玲，然因告
    訴人黃嘉玲當庭表示不願接受而未能履行），然念及被告犯
    罪後於審理時終能坦承全部犯行，態度尚稱良好等一切情狀
    ，分別就詐欺取財罪部分量處有期徒刑三月，就傷害罪部分
    量處有期徒刑二月，並均諭知易科罰金之折算標準，及定應
    執行刑為有期徒刑四月，暨諭知易科罰金之折算標準。核其
    認事用法俱無不當，量刑亦稱允洽。被告上訴意旨雖主張伊
    與告訴人陳永彰乃為民事借貸關係，其並無詐欺取財之犯意
    ，另告訴人黃嘉玲因侵入其住處後，隨即毀損其所有之馬克
    杯及筆記型電腦，伊基於正當防衛，才對黃嘉玲為防衛之攻
    擊云云，惟被告犯行明確，所辯均無足採信，業經本院闡述
    如前，是其上訴為無理由，應予駁回。
據上論斷，應依刑事訴訟法第第三百六十八條，判決如主文。
本案經檢察官陳惠珠到庭執行職務。
中    華    民    國   100    年    12    月    21    日
            刑事第七庭    審判長法  官  林  榮  龍
                                法  官  黃  仁  松
                                法  官  王  義  閔
上列正本證明與原本無異。
不得上訴。
                                書記官  王  麗  珍
中    華    民    國   100    年    12    月    21    日